臺灣臺北地方法院行政訴訟判決　
110年度交字第382號
原      告  姚建民  

被      告  臺北市交通事件裁決所


代  表  人  蘇福智  
訴訟代理人  許金貴  
上列當事人間交通裁決事件，原告不服被告民國110年6月17日北
市裁催字第22-CEQA30135號裁決，提起行政訴訟，本院判決如下
：
    主  文
原告之訴駁回。
訴訟費用新臺幣參佰元由原告負擔。
    事實及理由
一、程序事項：
　　本件係因原告不服被告依道路交通管理處罰條例（以下簡稱
    為道交條例）第8條所為之裁決，提起行政訴訟，經核屬行
    政訴訟法第237 條之1 第1項第1 款規定之交通裁決事件，
    爰依同法第237 條之7 規定，不經言詞辯論，逕為判決。
二、事實概要：
　㈠原告於民國110年4月6日凌晨零時50分許，騎乘自己所有、車
    號000-0000號普通重型機車（以下稱為系爭機車），行經新
    北市○○○○0○○○○區○○○路○○○0號越堤道往6號越堤道），因涉
    有「駕車行經有燈光號誌管制之交岔路口闖紅燈」之違規行
    為，經新北市政府警察局蘆洲分局（以下稱為舉發機關）員
    警攔停後，以違反道交條例第53條第1項規定，當場製單舉
    發。
　㈡原告於110年5月6日向被告陳述意見，經舉發機關查復認違規
    屬實舉發無誤，原告乃於被告函復後，於110年6月17日以臺
    北市民服務大平台申請裁決，被告則於同日以北市裁催字第
    22-CEQA30135號裁決書（以下稱為原處分），依據道交條例
    第53條第1項、第63條第1項等規定，裁處原告罰鍰新臺幣（
    下同）1,800元、並記違規點數3點。原處分於110年6月23日
    送達，原告再於110年7月21日具狀向本院提起本件行政訴訟
    。
三、本件原告主張：
  ㈠依據交通部82年4月22日交路字第009811號函示：
　　⒈有關「闖紅燈」行為之認定，於道交條例中並未見相關之
      解釋。另依道路交通標誌標線號誌設置規則第170條第1項
      「停止線用以指示行駛車輛停止之界限，車輛停止時，其
      前懸部分不得伸越該線」及同規則第206條第1項第5款「
      車輛面對圓形紅燈表示禁止通行，不得超越停止線或進入
      路口」若據此認定超越停止線即為闖紅燈，則一般大眾恐
      難以接受，亦非道交條例當初立法精神。
　　⒉為促使駕駛人回歸對於標線之認知，同時兼顧執法技術層
      面與大眾接受程度，茲將面對圓形紅燈時超越停止線或闖
      紅燈之認定敘述如後提供參考：
　　  ⑴車輛面對圓形紅燈時仍逕予穿越路口至銜接路段，含左
        轉、直行、迴轉及右轉（依箭頭綠燈允許行駛者除外）
        即視為闖紅燈之行為。
　　  ⑵有繪設路口範圍者：車輛無視於紅燈警示，有穿越路口
        之意圖，而車身已伸入路口範圍亦視同闖紅燈；若僅伸
        越停止線而未達路口範圍者，則視為不遵守標線指示。
        （可以道交條例第60條第3項之規定處分之）
　　  ⑶無繪設路口範圍者：以車輛無視於紅燈號誌，而有穿越
        路口之企圖，其車身並已伸越停止線並足以妨害其他方
        向人（若有行人穿越道）、車通行者亦以闖紅燈論處；
        若僅車身伸越停止線則以不遵守標線指示視之。
　　  ⑷目前交岔路口已繪設網狀黃線區者暫以該範圍視作路口
        ，未繪設者請公路主管機關依內政部警政署65年2月16
        日警署交字第00249號函之規定，視路況車況繪設路口
        範圍。
　　  ⑸另路口設有照相設施者，並請有關單位依會議結論之認
        定標準配合調整以更能明確認定。（交通部82年4月22
        日交路字第009811號函）
　㈡據以上規範所示，疏洪東路3段與五股區高速公路橋下所設置
    紅綠燈該處並無繪設停止線、網狀黃線區亦無交岔路口，本
    件舉發機關員警無法清楚從其方向看到原告當下行車通過之
    紅綠燈變換情形，尚難單憑舉發機關員警與證據不符（舉發
    違反道路交通管理事件通知單時間與所附違規影像違規時間
    不符）之空言指述，又本件並無其他證據證明原告有何駕車
    行經有燈光號誌管制之交岔路口闖紅燈之違規行為，而原處
    分認原告有「駕車行經有燈光號誌管制之交岔路口闖紅燈」
    之行為而據以裁罰，與法不合，當有違誤等語。並聲明：原
    處分撤銷。
四、被告則答辯以：
　㈠卷查本案舉發機關查復表示：舉發員警於110年4月6日凌晨零
    時至2時擔服巡邏勤務，於110年4月6日凌晨零時54分許，於
    疏洪東路3段與中興路2段37巷口，發現原告騎乘系爭機車闖
    紅燈（四號越堤道往六號越堤道方向行駛），該紅燈地點為
    消防隊前後各有1座，而且變換號誌為同步進行，原告係從
    四號越堤道往六號越堤道方向行駛，該紅燈停止線為消防隊
    前大約10公尺，而舉發員警攔查地點為疏洪東路3段與中興
    路237巷口。同日凌晨零時53分許，號誌由黃燈轉為紅燈時
    ，有其他民眾騎乘普通重機經過後，號誌已轉為紅燈，發現
    原告才經過此路口，明顯已超過消防隊前第1座紅綠燈之停
    止線，且當時消防隊後第2座紅綠燈為同步運作並無時間差
    ，爰上前攔查並依違規事實告發。原告說詞明顯為推託之詞
    ，不足採信。
　㈡另道交條例第7條第1項規定：「道路交通管理之稽查，違規
    紀錄，由交通勤務警察，或依法令執行交通稽查任務人員執
    行之。」依違反道路交通管理事件統一裁罰基準即處理細則
    第6條第2項規定：「公路主管及警察機關就其主管業務，查
    獲違反道路交通管理行為者，應本於職權舉發或處理之。」
    且按交通警察製單舉發違反道交條例所列之違規事實，本質
    上為行政處分，係公務員基於職務上之權力，依法就特定之
    具體事件所為之具公法上效果之單方行政行為，基於公務員
    為公法上行為具有公信力之原則，該行政行為可被推定為真
    正，據以處分之事實認定亦可推認係正確無誤。本件為員警
    當場親睹違規闖紅燈案件，舉發員警值勤光碟畫面僅供佐證
    。爰此，舉發機關按其違規事證依法舉發並無違誤，原告本
    件違規行為，洵堪認定。被告依道交條例第53條第1項規定
    ，及違反道路交通管理事件統一裁罰基準表之規定裁處罰鍰
    1,800元，並依同條例第63條第1項第3款規定記違規點數3點
    處分，並無違法之情事等語。並聲明：駁回原告之訴。
五、本院之判斷：
  ㈠按汽車（按含機車）駕駛人，行經有燈光號誌管制之交岔路
    口闖紅燈者，處1,800元以上5,400元以下罰鍰，並記違規點
    數3點，道路交通管理處罰條例第53條第1項、第63條第1項
    第3款分別定有明文。另按違反道路交通管理事件統一裁罰
    基準及處理細則（以下簡稱為裁罰基準及處理細則）第1條
    規定：「本細則依道路交通管理處罰條例第92條第4項規定
    訂定之」、第2條第1、2項規定：「處理違反道路交通管理
    事件之程序及統一裁罰基準依本細則之規定辦理」、「前項
    統一裁罰基準，如附件違反道路交通管理事件統一裁罰基準
    表…」，又依本件違規行為時點之違反道路交通管理事件統
    一裁罰基準表記載，機車駕駛人違反道路交通管理處罰條例
    第53條第1項規定，於舉發通知單所載應到案期限內繳納罰
    鍰或到案聽候裁決者，應處罰鍰1,800元，並（依同條第63
    條第1項第3款）記違規點數3點。核此規定，係基於母法之
    授權而為訂定，並參考「車輛大小」、「違規程度」、「所
    生影響」、「違反情節」等各事項而為分級處罰，且就違反
    道路交通管理事件統一裁罰基準及處理細則附件所示統一裁
    罰基準表中有關道交處罰條例第53條第1項裁罰基準內容，
    並未牴觸母法，被告自得依此基準而為裁罰。
　㈡經查，本件係舉發機關員警執行巡邏勤務，在新北市五股區
    疏洪東路3段上盤查人車時，目睹原告騎乘系爭機車，由四
    號越堤道往六號越堤道方向行駛時，於該路段燈光號誌（在
    消防隊前後各1座並同步進行）已顯示為紅燈後仍行駛經該
    路口，因此當場攔停原告進行舉發，此經本院當庭勘驗由舉
    發機關員警所配戴密錄器拍攝之採證錄影甚明，有勘驗筆錄
    暨採證錄影擷取照片在卷可稽（本院卷第100頁至第106頁）
    。原告經本院合法通知後未到庭陳述，視為對該錄影之真實
    性不爭執，則原告於前述違規時間、地點有騎乘系爭機車闖
    紅燈之情，乃甚明確。
　㈢原告爭執舉發機關員警無法清楚看到原告經過該處之燈光號
    誌變換情形云云，既與採證錄影所顯示之客觀情形不符，自
    無可採。至違規地點地面未繪設停止線乙節，對照原告申訴
    時所提出之照片（本院卷第59頁至第61頁），固可認屬實，
    然舉發機關員警係於原告騎車經過燈光號誌後相當距離始攔
    停取締，則原告有面對禁止通行之圓形紅燈仍續前行之行為
    ，已無爭議，違規地點無停止線並不影響本件違規事實之認
    定。　
六、綜上所述，本件原告有於違規時間、行經違規地點時闖紅燈
    之行為，事證明確，原告前開各項爭執，均非可採。被告依
    據處罰條例第53條第1項、第63條第1項第3款，以及裁罰基
    準及處理細則附件裁罰基準表之規定，以原處分裁處原告罰
    鍰1,800元，並記違規點數3點，於法並無違誤，原告訴請撤
    銷，並無理由，應予駁回。
七、本件事證已臻明確，兩造其餘攻擊、防禦方法及所提證據，
    經核均與判決結果不生影響，爰不一一論列，併此敘明。
八、第一審裁判費為300元，應由原告負擔，爰確定第一審訴訟
    費用額如主文第2項所示。　　　　
據上論結，本件原告之訴為無理由，依行政訴訟法第237條之7、
第237條之8第1項、第98條第1項前段，判決如主文。　　　　　
中　　華　　民　　國　　110 　年　　11　　月　　25　　日
　　　　　　　　　行政訴訟庭　法　官　吳坤芳
上為正本係照原本作成。
如不服本判決，應於判決送達後20日內，向本院提出上訴狀並表
明上訴理由（原判決所違背之法令及其具體內容或依訴訟資料可
認為原判決有違背法令之具體事實），其未載明上訴理由者，應
於提出上訴後20日內向本院補提理由書（上訴狀及上訴理由書均
須按他造人數附繕本，如未按期補提上訴理由書，則逕予駁回上
訴），並應繳納上訴裁判費新臺幣750元。

中　　華　　民　　國　　110 　年　　11　　月　　25　　日
　　　　　　　　　　　　　　　書記官　林妙穗

訴訟費用計算書
項　　　　目　　　　　　　金　額（新臺幣）　　備　註
第一審裁判費　　　　　　　　300元
合        計　　　　　　　　300元